臺灣基隆地方法院刑事判決　　　　　　100年度簡上字第228號
上　訴　人
即　被　告　陳榮鑑
上列上訴人即被告因毀損案件，不服本院基隆簡易庭一百年度基
簡字第一七三六號，中華民國一百年十一月十四日第一審簡易判
決（聲請簡易判決處刑案號：一百年度偵字第四六六五號），提
起上訴，本院管轄之第二審合議庭判決如下：
    主  文
上訴駁回。
陳榮鑑緩刑貳年。
    事  實
一、陳榮鑑已然年滿八十歲，其與張金鸞及劉惠佳均係基隆市中
    山區○○○路二六一巷內之鄰居，陳榮鑑因張金鸞戶內之機
    車停放位置及劉惠佳戶內冷氣滴水等問題，而與張金鸞及劉
    惠佳均曾有爭議。詎陳榮鑑竟基於毀損張金鸞戶內機車之犯
    意，於民國一百年八月十七日凌晨二時二十一分許，趁夜深
    無人注意之際，戴鴨舌帽及口罩遮掩頭臉，持黑色噴漆前往
    基隆市中山區○○○路二六一巷一號前，對張金鸞有事實上
    管領支配力及使用權利之其子翁明煌所有車牌號碼ＡＹ五－
    六七七號普通重型機車之車牌、其子翁明輝所有車牌號碼一
    三九－ＤＧＨ號普通重型機車之車牌及車前斜板兩側方向燈
    燈罩接續噴漆，致遭噴漆之機車車牌不能辨識其牌號，且若
    以松香水擦拭，將使車牌上原本油漆（車號部分為黑色、車
    牌其餘部分為白色）亦遭抹去，另燈罩部分之噴漆，則致該
    燈罩內之方向燈可顯示亮度不足，且若以松香水擦拭，將使
    原本透明之燈罩刮損而呈現霧狀，亦影響方向燈可顯示亮度
    ，而均達不堪使用之程度，足以生損害於翁明煌、翁明輝（
    未據翁明煌及翁明輝提出毀損告訴）及張金鸞。復基於毀損
    劉惠佳戶內機車之犯意，於上開對張金鸞戶內機車噴漆後，
    再持該黑色噴漆前往基隆市中山區○○○路二六一巷二號前
    ，對劉惠佳所有車牌號碼九一三－ＤＭＹ號普通重型機車（
    登記車主為劉惠佳之兄劉俊宏）之車牌及車前斜板大燈燈罩
    接續噴漆，致該遭噴漆之機車車牌不能辨識其牌號，且若以
    松香水擦拭，將使車牌上原本油漆（車號部分為黑色、車牌
    其餘部分為白色）亦遭抹去，另燈罩部分之噴漆，則致該燈
    罩內之大燈可顯示亮度不足，且若以松香水擦拭，將使原本
    透明之燈罩刮損而呈現霧狀，亦影響大燈可顯示亮度，而均
    達不堪使用之程度，足以生損害於劉惠佳。
二、案經張金鸞及劉惠佳分別訴由基隆市警察局第四分局報請臺
    灣基隆地方法院檢察署檢察官偵查後聲請以簡易判決處刑。
    理  由
一、程序事項
    按刑事訴訟法第二百三十二條規定「犯罪之被害人，得為告
    訴。」所謂犯罪之被害人，指因犯罪行為而直接受害之人而
    言；關於財產法益被侵害時，該財產之所有權人固為直接被
    害人，而對於該財產有事實上管領支配力之人，因他人之犯
    罪行為致其管領支配力受有侵害者，亦屬犯罪之直接被害人
    ，自得為告訴（最高法院九十一年度台非字第二六二號、九
    十五年度台非字第二七五號刑事判決意旨參照）。查車牌號
    碼ＡＹ五－六七七號普通重型機車之登記車主翁明煌、車牌
    號碼一三九－ＤＧＨ號普通重型機車之登記車主翁明輝均係
    告訴人張金鸞之子，且上開二部機車均停放在告訴人張金鸞
    位在基隆市中山區○○○路二六一巷一號之住處前，參之告
    訴人張金鸞亦領有普通重型機車之駕駛執照，且上開機車遭
    上訴人即被告陳榮鑑（下稱上訴人）噴漆毀損之事係告訴人
    張金鸞持該二部機車之行車執照前往報警處理等情，有告訴
    人張金鸞之警詢筆錄及上開機車行車執照影本、警方採證照
    片、告訴人張金鸞之普通重型機車駕駛執照影本及戶籍資料
    等在卷可參，可見告訴人張金鸞對上開其子所有之二部機車
    有事實上管領支配力及使用權利。另車牌號碼九一三－ＤＭ
    Ｙ號普通重型機車之登記車主雖為告訴人劉惠佳之兄劉俊宏
    ，然該機車係停放在告訴人劉惠佳位在基隆市中山區○○○
    路二六一巷二號之住處前，登記車主劉俊宏則未設籍在此，
    而告訴人劉惠佳亦領有普通重型機車之駕駛執照，且上開機
    車遭上訴人噴漆毀損之事係告訴人劉惠佳持該部機車之行車
    執照前往報警處理等情，亦有告訴人劉惠佳之警詢筆錄及上
    開機車之行車執照影本、警方採證照片、公路監理電子閘門
    證號查詢機車駕駛人及戶籍資料等在卷可參，則告訴人劉惠
    佳於警詢時陳述上開車號機車係其所有，應屬實情。告訴人
    張金鸞既對車牌號碼ＡＹ五－六七七號及一三九－ＤＧＨ號
    之普通重型機車均有事實上管領支配力及使用權利，並因被
    告之犯罪行為致其管領支配力及使用權利受有侵害，亦屬被
    告犯罪之直接被害人；至告訴人劉惠佳為車牌號碼九一三－
    ＤＭＹ號普通重型機車之所有權人，則其為該車遭毀損之直
    接被害人，更毋庸置疑，而均得就上開機車遭毀損之犯罪為
    合法告訴。從而，本件既經告訴人張金鸞及劉惠佳向基隆市
    警察局第四分局中山派出所警員謝志成提出毀損告訴，有渠
    等警詢筆錄在卷可參，訴追條件已然具備，本院自應依法審
    判。
二、證據能力之說明
    按被告以外之人於審判外之陳述，雖不符刑事訴訟法第一百
    五十九條之一至第一百五十九條之四之規定，而經當事人於
    審判程序同意作為證據，法院審酌該言詞陳述或書面陳述作
    成之情況，認為適當者，亦得為證據。當事人、代理人或辯
    護人於法院調查證據時，知有同法第一百五十九條第一項不
    得為證據之情形，而未於言詞辯論終結前聲明異議，視為有
    前項之同意。同法第一百五十九條之五定有明文。又非供述
    證據，並無傳聞法則規定之適用，如該非供述證據非出於違
    法取得，並已依法踐行調查程序，即不能謂無證據能力。最
    高法院九十七年度台上字第一四○一、六一五三號刑事判決
    亦可資參照。再按被告之自白，非出於強暴、脅迫、利誘、
    詐欺、疲勞訊問、違法羈押或其他不正之方法，且與事實相
    符者，得為證據。刑事訴訟法第一百五十六條第一項亦有明
    定。本案上訴人就檢察官所提出證據之證據能力，於本院準
    備程序表示沒有意見，且迄本案言詞辯論終結前，亦未對檢
    察官所提出證據之證據能力聲明異議，依法應視為上訴人同
    意其以外之人於審判外之陳述作為證據。本院復審酌本案上
    訴人以外之人於審判外之陳述、非供述證據、上訴人於警詢
    及檢察官偵訊時之供述等各項證據，未顯示有何顯不可信、
    以不正方法取得證據或供述出於非任意性等情況，堪認取得
    證據過程均屬適當，復俱與待證事實具有關連性，且經本院
    於審判程序依法調查，均得為證據。
三、實體事實之認定
    上開犯罪事實，業據上訴人於本院準備及審判程序均坦承不
    諱，核與證人即告訴人張金鸞於警詢、檢察官偵訊時之指證
    及於本院準備程序所表示之意見、證人即告訴人劉惠佳於警
    詢時之指訴及於本院準備程序所表示之意見大致相符，且有
    監視錄影畫面檔案光碟一片及監視錄影畫面翻拍照片二張、
    警方採證照片六張、車牌號碼ＡＹ五－六七七號、一三九－
    ＤＧＨ號及九一三－ＤＭＹ號普通重型機車之行車執照影本
    在卷可參。本案事證明確，上訴人上揭犯行洵堪認定，應依
    法論科。
四、論罪科刑
  (一)按刑法第三百五十四條之致令他人物品不堪用罪，其所指之
    「致令不堪用」，係指毀棄、損壞以外之足使他人之物喪失
    特定目的之效用而言。申言之，他人之物固未達毀棄、損壞
    之程度，但該物品之特定目的之效用若已喪失，即屬「致令
    不堪用」；縱令事後可恢復該物品之特定效用，但因通常須
    花費相當之時間或金錢，對於他人之財產法益仍構成侵害，
    自仍該當「致令不堪用」。本件上訴人對告訴人張金鸞有事
    實上管領支配力及使用權利之機車車牌及方向燈燈罩、告訴
    人劉惠佳所有之機車車牌及大燈燈罩噴漆，雖未毀棄該機車
    ，亦未損壞該機車之外形或性能，但因車牌處之噴漆，即致
    該車牌不能辨識其牌號，且若以松香水擦拭，將使車牌上原
    本油漆（車號部分為黑色、車牌其餘部分為白色）亦遭抹去
    ，另燈罩部分之噴漆，則致該燈罩內之方向燈可顯示亮度不
    足，且若以松香水擦拭，將使原本透明之燈罩刮損而呈現霧
    狀，亦影響方向燈可顯示亮度，而均達不堪使用之程度，並
    分別足以生損害於告訴人張金鸞及劉惠佳。是核上訴人所為
    ，係犯刑法第三百五十四條之致令他人物品不堪用罪。
  (二)又按刑法修正刪除連續犯之規定後，除具有複次行為外觀之
    接續犯、集合犯仍為一罪評價外，各複次行為當本於一行為
    一罪一罰之原則予以論處。而所謂集合犯，係指立法者所制
    定之犯罪構成要件中，本質上即預定有數個同種類行為而反
    覆實行之犯罪；接續犯則係指依個案情節，其犯罪係於同時
    同地或密切接近之時地實行，侵害同一法益，各舉動之獨立
    性極為薄弱，依一般社會健全觀念，在時間差距上，難以強
    行分開，在刑法評價上，合為包括之一行為予以評價，較為
    合理之情形（最高法院九十九年度台上字第六六○六、四三
    六七、三一八二號刑事判決可資參照）。然犯罪是否為包括
    一罪之集合犯，客觀上，應斟酌其法律規定之本來意涵、實
    現該犯罪目的之必要手段、社會生活經驗中該犯罪實行常態
    及社會通念；主觀上，則視其是否出於行為人之一次決意，
    並秉持刑罰公平原則等情形，加以判斷（最高法院一百年度
    台上字第七○五二、五九五五、五四三五號刑事判決可資參
    照）。查刑法第三百五十四條之毀棄、損壞他人之物或致令
    不堪用而足以生損害於公眾或他人罪，本質上非必然具有複
    次性，立法意旨復無兼包含攝、聚多成一之擬制意思，依社
    會通念尤難容行為人一再毀棄、損壞不同人之物或致令不堪
    用，卻仍僅包括論以一罪，是該罪自非屬集合犯。另參之上
    訴人於警詢時所述：「因為中山一路二六一巷一號的鄰居常
    將汽車亂停於巷口，我每次騎殘障三輪車經過都沒辦法過去
    ，跟他講他叫我繞路過，所以我就噴他們家的機車ＡＹ五－
    六七七、一三九－ＤＧＨ；另外中山一路二六一巷二號的鄰
    居，他們家的樓上冷氣水常會滴下來，我經過都會滴到我，
    我告訴他要接管子才不會滴到人，他都不理會改善，所以我
    就用噴漆噴他們家九一三－ＤＭＹ機車，我之所以會噴漆是
    要警告他們」等語，可知其所以對告訴人張金鸞有事實上管
    領支配力及使用權利之車牌號碼ＡＹ五－六七七號及一三九
    －ＤＧＨ號之普通重型機車與對告訴人劉惠佳所有之車牌號
    碼九一三－ＤＭＹ號普通重型機車噴漆，係本於不同之原因
    及動機，且明確認知停放在「基隆市中山區○○○路二六一
    巷一號前者」為告訴人張金鸞戶內之機車，而停放在「基隆
    市中山區○○○路二六一巷二號前者」則為告訴人劉惠佳戶
    內之機車，乃予以噴漆。則其對告訴人張金鸞有事實上管領
    支配力及使用權利之上開機車及對告訴人劉惠佳所有之上開
    機車之分別噴漆行為，雖係在甚為接近之時地所為，然侵害
    不同人之法益，其對此亦有明確認知，其噴漆行為因而具有
    相當獨立性，顯示係基於各別之犯意所為，依一般社會健全
    觀念，在刑法評價上，應予分論併罰，較為合理。本件檢察
    官聲請簡易判決處刑意旨及上訴人上訴意旨均主張上訴人有
    關前揭對告訴人張金鸞有事實上管領支配力及使用權利之上
    開機車及對告訴人劉惠佳所有之上開機車之噴漆行為，應為
    接續犯而請求論以一罪云云，與前述說明不符，而不足採。
  (三)惟因上訴人對告訴人張金鸞有事實上管領支配力及使用權利
    之車牌號碼ＡＹ五－六七七號及一三九－ＤＧＨ號普通重型
    機車，係有明確認知為「基隆市中山區○○○路二六一巷一
    號」鄰居之物，而對均停放該址前之此二部機車予以噴漆毀
    損，則其對此二部機車之噴漆舉動，則顯係在密切接近之時
    地實行，而侵害同一法益，各舉動之獨立性極為薄弱，依一
    般社會健全觀念，在時間差距上，難以強行分開，在刑法評
    價上，合為包括之一行為予以評價，較為合理，乃此部分對
    二部機車之噴漆行為，則應認係接續犯，而僅應論以實質上
    一罪。
  (四)再按「上訴人係五十八年一月四日生，犯罪時為十四歲以上
    未滿十八歲之少年，依刑法第十八條第二項之規定，僅為『
    得』減輕其刑，並非『應』減輕其刑，而是否予以減輕其刑
    ，乃屬法院自由裁量之職權行使，雖原審未適用該法條予以
    減輕其刑，亦難指為違法。」最高法院七十四年度台上字第
    四八一一號刑事裁判要旨可資參照。則刑法第十八條第三項
    有關「滿八十歲人之行為，得減輕其刑。」之規定，其理亦
    同。矧本案情節，上訴人係有明確之「警告」告訴人等之動
    機，且趁夜深人靜之時，頭戴鴨舌帽及口罩遮掩頭臉而為上
    開犯行，有前揭監視錄影畫面翻拍照片可參，其顯係預謀而
    為本案犯行；是茍非經調閱監視錄影畫面，實無從查獲本案
    犯人即為上訴人。本院因認上開刑法第十八條第三項規定所
    預設年滿八十歲之人因心智老化衰退以致判斷不法及依其判
    斷而為適法行事之能力已有降低之情形，並不適合於上訴人
    本案犯行。本院爰不依該條項之規定對上訴人上開犯行予以
    減輕其刑。原審未依該條項之規定對上訴人減輕其刑，揆諸
    上開說明，亦於法無違。
  (五)原審審酌上訴人犯罪之動機、目的、所受之刺激、手段、品
    行、智識程度、所生之危害及犯罪後之態度等一切情狀，依
    刑事訴訟法第四百四十九條第一項（漏載前段，應予補充）
    、第四百五十四條第二項、刑法第三百五十四條、第四十一
    條第一項前段、第五十一條第六款、刑法施行法第一條之一
    （漏載第一項、第二項本文，應予補充）之規定，分別判處
    上訴人拘役各二十日，及定其應執行刑為拘役三十日，如易
    科罰金，均以新臺幣一千元折算一日，其認事用法均無違法
    或不當，量刑亦屬妥適。乃原審判決應予維持，本件上訴為
    無理由，應予駁回。至供上訴人本案犯罪使用之噴漆，因未
    據扣案，且非屬違禁物，為避免將來執行之困難，爰不併為
    沒收之諭知。
  (六)本院另審酌上訴人並無任何犯罪前科，有臺灣基隆地方法院
    檢察署刑案資料查註紀錄表及臺灣高等法院被告前案紀錄表
    在卷可憑；又上訴人已與告訴人等成立和解，且當庭向告訴
    人等道歉請求原諒，告訴人等亦表示願意接受上訴人之道歉
    ，及不要求賠償，並同意法院對上訴人宣告緩刑等語；實行
    公訴之檢察官因此於本院審判程序請求併予宣告上訴人緩刑
    二年之意見，有本院準備及審判程序筆錄在卷可憑。本院因
    認上訴人經此偵審及科刑教訓，當知警惕，信無再犯之虞，
    原審所宣告之刑及酌定之應執行刑，均以暫不執行為適當，
    爰併諭知緩刑二年，以勵自新。
據上論斷，應依刑事訴訟法第四百五十五條之一第一項、第三項
、第三百六十八條，刑法第七十四條第一項第一款，判決如主文
。
本案經檢察官高永棟到庭執行職務。
中    華    民    國    100    年    12   月    30    日
                刑事第四庭  審判長法  官  鄭景文
                                  法  官  施添寶
                                  法  官  陳賢德
以上正本證明與原本無異。
本件判決不得上訴。
中    華    民    國   101    年    1     月    2     日
                                  書記官  王靜敏